臺灣臺東地方法院民事判決　　　　　　　 100年度親字第23號
原　　　告　陳金花
　　　　　　潘之里
　　　　　　潘玉霞
兼　上二人
訴訟代理人　潘玉娟
被　　　告　潘文和
法定代理人　陳秀英
上列當事人間請求確認親子關係不存在事件，本院於中華民國10
0年10月25日言詞辯論終結，判決如下：
    主  文
確認被告潘文和（男，民國○○○年○○月○○日生，身分證統
一編號：Ｚ000000000號）與潘宗男（男，民國○○○
年○月○日生，身分證統一編號：Ｚ000000000號，業
於八十七年十月四日死亡）間之親子關係不存在。
訴訟費用由被告負擔。
    事實及理由
一、原告起訴主張略以：原告陳金花、潘之里、潘玉霞、潘玉娟
    均係被繼承人潘建五（業於民國100年3月25日死亡）之繼承
    人，又訴外人潘宗男原亦係被繼承人之繼承人之一，惟潘宗
    男先於87年10月4日死亡，潘宗男生前與陳美玲（業於87年7
    月31日死亡）共同育有2子，即被告潘文和（原名陳文和，8
    3年12月20日生）與潘惟靖，其中被告係陳美玲與第三人所
    生，潘惟靖則係陳美玲與潘宗男在結婚前所生，潘宗男於87
    年4月20日與陳美玲結婚，被告與潘惟靖於潘宗男與陳美玲
    辦理結婚登記時，均依民法第1064條規定，取得婚生子女身
    分，被告並改名為潘文和，然被告與潘宗男間事實上並無血
    緣關係，卻得於被繼承人死亡後，依法代位繼承潘宗男之應
    繼分，此將影響原告之繼承權，爰依法提起確認親子關係不
    存在之訴等語，並聲明：(1)請求確認被告與潘宗男間之親子
    關係不存在；(2)訴訟費用由被告負擔。
二、被告則以：被告確實與潘宗男間沒有親屬關係，對於原告主
    張沒有意見，但仍希望維持原狀，訴訟費用由原告負擔。
三、按確認法律關係之訴，非原告有即受確認判決之法律上利益
    者，不得提起之，民事訴訟法第247條第1項定有明文。而此
    所謂即受確認判決之法律上利益，係指因法律關係之存否不
    明確，致原告在私法上之地位有受侵害之危險，而此項危險
    得以對於被告之確認判決除去之者而言，故確認法律關係存
    否之訴，苟具備前開要件，即得謂有即受確認判決之法律上
    利益，最高法院42年度臺上字第1031號判例意旨可供參照。
    查本件原告主張其等均為被繼承人之繼承人，因原同為繼承
    人之一潘宗男先於被繼承人死亡，故登記生父為潘宗男之被
    告依法可代位繼承其應繼分，然被告與潘宗男間事實上並無
    血緣關係，僅戶籍資料登記生父為潘宗男，其應無代位繼承
    權等情，業據提出繼承系統表及戶籍謄本各1份為證，是以
    ，被告與潘宗男間是否存在親子關係之事實不明確，致原告
    在私法上之地位有受侵害之危險，而此項危險得以對於被告
    之確認判決除去，則原告自得起訴除去此不實之親子關係，
    應認本件有即受確認判決之法律上利益。再按關於認諾及訴
    訟上自認或不爭執事實之效力，於第589條否認子女之訴，
    不適用之，民事訴訟法第594條定有明文。查本件被告之法
    定代理人前於本院100年7月26日準備程序及同年10月25日言
    詞辯論期日時均認諾原告之主張（見本院卷第42頁、第76頁
    ），惟確認親子關係存在或不存在之訴，所請求法院確認之
    對象為身分關係，具有公益性質，自不許當事人任意處分，
    故此類事件縱無明文，亦應類推適用民事訴訟法第594條之
    法理，認關於認諾及自認之效力，於該類事件不適用之，本
    院仍應調查其他證據以查明與事實是否相符，均先予敘明。
四、又按非婚生子女，其生父與生母結婚者，視為婚生子女，民
    法第1064條定有明文。惟民法第1064條之非婚生子女準正為
    婚生子女，必以實際上有真正親子血緣關係為前提。查本件
    原告主張被告於83年12月20日出生後，被告之母陳美玲始與
    潘宗男於87年4月20日結婚，並於同日將被告登記為潘宗男
    之婚生子等事實，有上揭戶籍謄本在卷可稽，堪信為真實。
    又經本院囑託法務部調查局就被告與潘宗男之子潘惟靖實施
    血緣鑑定，鑑定結果略以：「依據遺傳法則，潘文和之YSTR
    型別計有DYS456、DYS389-I、DYS389-II、DYS458、DYS385
    a/b（以2項計）、DYS393、DYS391、DYS635、YGATA H4、DY
    S437及DYS448等12項型別與潘惟靖之相對應型別均矛盾，研
    判潘文和與潘惟靖不可能同父所生。」、「依據遺傳法則，
    Y STR型別如有二項以上矛盾，表示受驗人間無同父系血緣
    關係。」等語，有100年9月16日調科肆字第10000478420號
    法務部調查局DNA鑑識實驗室鑑定書1份附卷可考。可知被告
    與潘宗男間確無真實血緣關係，則被告之母雖在被告出生後
    ，與潘宗男結婚，並依上揭準正規定於戶籍登記申報被告之
    生父，惟事實上潘宗男並非被告之生父，故本件不發生民法
    第1064條準正之效力。從而，原告提起確認被告與潘宗男間
    親子關係不存在訴訟，為有理由，應予准許。
五、據上論結，本件原告之訴為有理由，依民事訴訟法第78條，
    判決如主文。
中    華    民    國   100    年    11    月    8     日
                    家事法庭  法  官    陳鈺雯
以上正本係照原本作成。
如不服本判決，得於收受判決書後十日內向本院提起上訴。
中    華    民    國   100    年    11    月    8     日
                              書記官    高竹瑩